【裁判字號】    98,重抗,46
【裁判日期】    981013
【裁判案由】    聲明異議
【裁判全文】
臺灣高等法院臺南分院民事裁定    98年度重抗字第46號
抗  告  人  乙○○
            甲○○
上列抗告人因與相對人臺灣中小企業銀行股份有限公司間清償借
款強制執行事件，就執行法院除去租賃權之執行命令聲明異議，
對於中華民國98年4月14日台灣台南地方法院駁回異議裁定（98
年度事聲字第11號），提起抗告，本院裁定如下：
    主  文
抗告駁回。
抗告程序費用新臺幣壹仟元由抗告人負擔。
    理  由
一、按對於裁定，得為抗告，民事訴訟法第482條雖有明定，惟
    抗告為受裁定之當事人或其他訴訟關係人，對於裁定聲明不
    服之方法，若非受裁定之當事人或其他訴訟關係人，自不得
    為之（最高法院97年度台抗字第748號裁定參照）。查原審9
    8年度事聲字第11號裁定所列當事人僅有本件抗告人甲○○
    一人，抗告人乙○○並非受原裁定之當事人，依上說明，乙
    ○○自無提起本件抗告之權利，乃竟提起本件抗告，顯屬抗
    告不合法，此部分應予裁定駁回。
二、抗告人甲○○之抗告意旨略以：相對人故意低估抗告人所提
    供擔保品之價值，又未依口頭約定降息，復延遲通知抗告人
    簽約，更向抗告人胞兄催繳抗告人之欠息，另有多種過錯及
    錯帳，復違反銀行法第12條之1之規定，於辦理自用住宅及
    消費性放款已取得足額擔保時，又要求借款人提供連帶保證
    人，致使抗告人成為借款人，抗告人之母乙○○成為連帶保
    證人，故相對人應按其過失賠償抗告人之損失，爰提起抗告
    云云。
三、按不動產所有人設定抵押權後，於同一不動產上，得設定地
    上權或其他以使用收益為目的之物權，或成立租賃關係，但
    其抵押權不因此而受影響；前項情形，抵押權人實行抵押權
    受有影響者，法院得除去該權利或終止該租賃關係後拍賣之
    ，民法第866條第1、2項定有明文。且上開規定，於最高限
    額抵押權亦準用之，復為民法第881條之17所明定。故不動
    產所有人於設定抵押權後，雖得依民法第866條之規定，就
    同一不動產與第三人設定權利或成立租賃關係，但如於抵押
    權設定後與第三人訂立租賃契約而致抵押物之賣得價金，或
    抵押權人原得收取之法定孳息，有所影響者，依同條之規定
    ，不問其契約之成立，在抵押物扣押之前後，對於抵押權人
    當然不能生效；其抵押權人因屆期未受清償，聲請拍賣抵押
    物時，執行法院自可依法以無租賃狀態逕行強制執行（最高
    法院74年台抗字第227號判例及司法院院字第1446號解釋參
    照）。查抗告人與乙○○共有之臺南縣學甲鎮○○段2581號
    土地及乙○○所有同段2581之6、2640之10、2642之10、264
    2之20、2645、2646之1、2646之3、2647、2648之3、2648之
    4、2648之14、2652、2653、2654之3、2654之5、2655之1、
    265 5之2、2655之6、2655之24號土地、同鎮○○段1089號
    土地，係於民國（下同）88年12月1日設定本金最高限額新
    台幣（下同）2,500萬元之抵押權予相對人，共同擔保抗告
    人及其連帶保證人乙○○對相對人所負欠之借款債務，並於
    同年月3日辦妥抵押設定登記；另乙○○所有上開土地上之
    建物即台南縣學甲鎮○○段4001號建物，則係於91年1月24
    日與相對人訂定建物抵押權設定契約書，約定共同擔保上開
    抗告人及乙○○在本金最高限額2,500萬元內之借款債務，
    並於同年月25日辦妥設定登記；嗣因抗告人及其連帶保證人
    乙○○未按期清償借款，積欠相對人1,915萬元，相對人遂
    向原審法院聲請對乙○○核發支付命令（95年度促字第7241
    5號），並據此確定支付命令及原審法院96年度重訴字第6號
    對抗告人之勝訴確定判決，向原審法院民事執行處聲請執行
    上開抵押擔保標的物，經原審法院於97年11月27日進行第二
    次拍賣上開房地，拍賣最低價額合計24,536,000元，惟屆期
    仍無人應買，債權人亦未承受，依法勢需酌減底價再行拍賣
    ，然系爭房地分別於95年間及97年3月30日出租予第三人莊
    健孟，而相對人聲請強制執行之債權本金為1,915萬元，倘
    再酌減底價再行拍賣，於扣除土地增值稅、地價稅、房屋稅
    及執行費用後，勢必將影響相對人即抵押債權人之受償，原
    審法院民事執行處乃於97年11月27日，以上開租賃關係之存
    在業已影響應買人之意願，而將抗告人、乙○○與第三人莊
    健孟間之租賃權予以除去等情，業據本院調閱原審法院97年
    度執字第17928號執行案卷查明無訛。揆諸上開說明，原審
    法院上開除去租賃關係之執行方法，要屬正當，本件抗告人
    對之聲明異議，即屬無據，原審駁回其異議，並無違誤。
四、抗告人雖執前揭理由提起本件抗告，縱令其所述屬實，亦係
    其得否另案請求損害賠償之問題，抗告人請求廢棄原裁定，
    為無理由，應予駁回。
五、依強制執行法第30條之1、民事訴訟法第495條之1第1項、第
    449條第1項、第78條、第85條第1項前段，裁定如主文。
中    華    民    國    98    年    10    月    13    日
                  民事第四庭    審判長法  官  吳上康
                                      法  官  陳珍如
                                      法  官  王金龍
上為正本係照原本作成。
本裁定除以適用法規顯有錯誤為理由外，不得再抗告。如提再抗
告，應於收受送達後10日內委任律師為代理人向本院提出再抗告
狀（須附繕本），並繳納再抗告費新台幣1千元。
中    華    民    國    98    年    10    月    14    日
                                      書記官  李梅菊
【附記】
民事訴訟法第495條之1第2項準用同法第466條之1第1、2項規定
：
(1)對於第二審判決上訴，上訴人應委任律師為訴訟代理人。但上
  訴人或其法定代理人具有律師資格者，不在此限。
  (2)上訴人之配偶、三親等內之血親、二親等內之姻親，或上訴
    人為法人、中央或地方機關時，其所屬專任人員具有律師資
    格並經法院認為適當者，亦得為第三審訴訟代理人。
    民事訴訟法第466條之2第1項：
    上訴人無資力委任訴訟代理人者，得依訴訟救助之規定，聲
    請第三審法院為之選任律師為其訴訟代理人。


司法院資訊處製作；財團法人民間司法改革基金會備份。
